【裁判字號】    96,交聲,1530
【裁判日期】    970214
【裁判案由】    聲明異議
【裁判全文】
臺灣臺中地方法院交通事件裁定        96年度交聲字第1530號
原處分機關  交通部公路總局臺中區監理所
異  議  人
即受處分人  甲○○
上列受處分人因違反道路交通管理處罰條例案件，對於交通部公
路總局臺中區監理所民國96年12月5日所為之處分（原處分：中
監稽違字第裁60-HC0000000號），聲明異議，本院裁定如下：
    主  文
原處分撤銷。
甲○○不罰。
    理  由
一、按受處分人之聲明異議有理由者，交通法庭應以裁定將原處
    分經聲明異議之部分撤銷，道路交通案件處理辦法第20條前
    段定有明文。
二、異議意旨略以：異議人即受處分人因職業所需，於案發當晚
    係前往該路段測試車輛底盤之異音，而為求測試準確及行車
    安全，於測試時商請一位由人於車上專心聆聽車輛異音來源
    ，另於測試途中，其發現該路段當時雖處於夜間時段，但仍
    有為數不少之車輛，而此一情況將不利於異音之測試，當下
    決定折返並取消測試，而其於迴車時，即遭警攔下，並認定
    其有超速競駛之行為，復要求說出其他車輛之駕駛人，然而
    當晚僅有一友人陪其驗車，並無其他熟識人員或另輛車輛陪
    同；又為維護自身權益，其曾向警方要求出示所謂錄影證據
    ，並一同檢視錄影內容以查明其是否有二輛以上共同在道路
    競速、競技之情形，卻遭警方拒絕，此舉恐有違反警察職權
    行使法第29條之旨意，原處分機關之原處分，顯有違誤，請
    撤銷原處分云云。
三、原處分則以：本案係臺中縣警察局太平分局於民國96年10月
    14日1時在太平市○○路○段，發現異議人駕駛車號6833-LN
    號自小客車違規二輛以上汽車（有錄影）共同違反第1項規
    定在道路上競駛，遂以中縣警交字第HC0000000號舉發違反
    道路交通管理事件通知單當場攔查舉發，異議人雖不服提出
    申訴，然異議人上開違規事實，業經原舉發機關即臺中縣警
    察局太平分局於96年11月7日以中縣太警交字第0960006580
    號函覆屬實，爰依道路交通管理處罰條例第43條第3項規定
    裁處異議人罰鍰新臺幣30,000元並吊銷駕駛執照、3年內禁
    考、施以道安講習。
四、本院認：
 1、按法院受理交通事件，準用刑事訴訟法之規定，其處理辦法
    ，由司法院會同行政院定之。道路交通管理處罰條例第89條
    定有明文。又按聲明異議案件之處理，除準用刑事訴訟法有
    關規定外，依道路交通案件處理辦法之規定處理之，道路交
    通案件處理辦法第4條第1項亦定有明文。上開條例給予當事
    人申辯及提出證據之機會，符合正當法律程序，與憲法第16
    條保障人民訴訟權之意旨並無抵觸，亦經司法院大法官著有
    解釋可參（司法院釋字第418 號）。再按被告未經審判證明
    有罪確定前，推定為無罪。犯罪事實應依證據認定之，無證
    據不得認定犯罪事實。刑事訴訟法第154 條亦定有明文。由
    上開規定可知，法院就違反道路交通管理處罰條例之案件，
    對於據以認定行為人違規之事實及證據，仍應依積極證據認
    定之，不得僅憑警察機關員警逕行開立之舉發違反道路交通
    管理事件通知單及主管機關違反道路交通管理事件裁決書，
    即推定受處分人有道路交通違規之事實。而警察機關員警就
    交通違規之舉發（填載舉發道路交通管理事件通知書），除
    在維護交通秩序公共利益外，尚涉及員警之個人績效，其與
    受舉發人係處於利害關係人對立之地位，交通違規舉發警員
    之舉發，既係以使受舉發人受交通違規裁罰為目的，且係利
    害關係人，是其所為之舉發是否與事實相符，仍應調查其他
    證據以資審認，如仍存有合理之懷疑，無法達於確信受處分
    人有違反道路交通事管理處罰條例之事實時，應依刑事訴訟
    法上「罪疑唯輕」、「有疑唯利於被告」之原則，就有疑問
    之部分，應作對於受處分人有利之認定，合先敘明。
 2、本件原處分機關所為之上開處分，無非係以臺中縣警察局中
    縣警交字第HC0000000 號舉發通知單、及同局太平分局前開
    函文各1 紙為其依據，然依前揭說明，法院就道路交通案件
    聲明異議之處理，認定受處分人道路交通違規之事實，準用
    刑事訴訟法證據章規定之結果，仍應依積極證據認定之，不
    得僅憑警察機關員警逕行開立之舉發違反道路交通管理事件
    通知單及所為查覆函文，即推定受處分人有道路交通違規之
    事實。按本件異議人始終否認於上開時、地競駛、競技之事
    實，且經本院於97年1月8日當庭勘驗本案監視錄影光碟結果
    ：「錄影內容僅見警車尾隨另一車輛行駛，未錄得車速，異
    議人車輛出現於影帶後端，出現時正在迴車」等情，有本院
    訊問筆錄及錄影光碟等在卷可稽，依上開錄影實況，顯不足
    以認定異議人有何在道路上競駛之行為。況據該錄影內容所
    示，舉發員警察覺異議人車輛之際，亦即錄影攝得異議人車
    輛時，異議人之車輛係正在迴車中，此與異議人所述其當時
    係臨時中止試車而迴車折返離去等語相符，足證異議人前詞
    所辯，非不可信。此外，本院復查無其他積極證據足資認定
    異議人有與他車輛共同在道路上競駛之行為，自應為有利於
    異議人之認定。原處分機關未予詳查，遽予裁罰，尚有未洽
    ，應認本件異議為有理由，合應由本院撤銷原處分，並諭知
    異議人不罰。
中    華    民    國    97    年    2    月    14    日
                              交通法庭法  官  林世民
以上正本證明與原本無異
如不服本裁定應於送達後5日內向本院提出抗告狀
                                      書記官  紀俊源
中    華    民    國    97    年    2    月    14    日


司法院資訊處製作；財團法人民間司法改革基金會備份。
